臺灣高等法院臺中分院民事裁定　100年度家抗字第24號
抗　告　人　俞慧美
視同抗告人　張慧羚
　　　　　　張婉婷
　　　　　　張瑞青
　　　　　　張瑞謙
相　對　人　林月娌
上列抗告人因與相對人間因確認繼承權存在事件，相對人聲請訴
訟救助，抗告人對於台灣台中地方法院民國100年4月14日100年
度家救字第18號准許訴訟救助之裁定，提起抗告，本院裁定如下
：
    主  文
原裁定廢棄。
相對人在原法院訴訟救助之聲請駁回。
聲請及抗告程序費用由相對人負擔。
    理  由
一、本件相對人於原法院聲請意旨略以：伊於原法院對抗告人俞
    慧美及張慧羚等人提起確認伊對被繼承人張傳道之遺產繼承
    權存在之訴訟（案號：100年度重家訴字第9號），伊經濟狀
    況不佳，生活困難，無能力支付上述訴訟事件之訴訟費用，
    且非顯無勝訴之望，而向原法院聲請訴訟救助。
二、原法院依據相對人所提出之戶籍謄本、財政部台灣省中區國
    稅局九十八年度綜合所得稅各類所得資料清單、富邦綜合證
    券股份有限公司客戶餘額資料查詢單及原法院調得之稅務電
    子閘門財產調件明細表，認為相對人除供自用之台北市○○
    街三六四巷三二號四樓房屋及所坐落之土地外，現金存款及
    持有之股票均不多，足認無資力支出訴訟費用，且非顯無勝
    訴之望，因而以本件100年度家抗字第24號裁定准予訴訟救
    助。抗告人對該裁定不服，提起抗告。
三、本件訴訟救助，係相對人於原法院對抗告人俞慧美等人提起
    確認之訴，請求確認相對人對被繼承人張傳道之遺產之繼承
    權存在，並請求判命抗告人俞慧美等人應給付相對人新台幣
    0000000元（分割遺產），其訴訟標的對兩造須合一確定，
    為必要共同訴訟，於原法院聲請訴訟救助，本案訴訟（確認
    繼承權存在及分割遺產）既為必要共同訴訟，則因該案件而
    聲請之訴訟救助事件，對兩造自亦須合一確定，是原法院准
    許訴訟救助裁定送達後，雖僅俞慧美一人提起抗告，但其抗
    告之效力及於同造之張慧羚、張婉婷、張瑞青、張瑞謙等人
    ，應將張慧羚、張婉婷、張瑞青、張瑞謙等人列為視同抗告
    人。
四、按最高法院17年聲字第124號裁定：「聲請人在原審曾經繳
    納審判費，而於訴訟進行中不能釋明其經濟狀況確有重大之
    變遷，不能遽請救助」；同院73年台抗字第461號裁定：「
    當事人在前訴訟程序曾經繳納裁判費，於該訴訟程序確定後
    提起再審之訴時，如不能釋明其經濟狀況確有重大之變遷，
    不得遽為聲請訴訟救助」；同院97年台聲字第262號裁定：
    「聲請人在強制執行中曾繳納強制執行費用，而於執行程序
    進行中不能釋明其經濟狀況確有重大之變遷，不能遽請救助
    」。又民事訴訟法第107條第1項規定：「當事人無資力支出
    訴訟費用者，法院應依聲請，以裁定准予訴訟救助」。該條
    所謂「無資力」，係指窘於生活，且缺乏經濟上之信用者而
    言（最高法院27年聲字第184號裁定參照）。若非窘於生活
    ，且非缺乏經濟上之信用者，即不得聲請訴訟救助。
五、查：相對人曾對抗告人聲請假扣押，指稱雙方就繼承張傳道
    之遺產有糾紛，恐抗告人擅自將遺產中之存款領走後花用殆
    盡，使相對人日後取得法院有繼承權之勝訴判決後，難以受
    償，有不能強制執行之虞，因而對抗告人聲請假扣押獲准（
    原法院99年司裁全字第2944號裁定），相對人並依該裁定而
    向原法院提存所提存擔保金新台幣58萬元後，對抗告人之財
    產實施假扣押，有該裁定附卷可稽，並經本院調閱卷宗查明
    屬實，該假扣押之原因，與本件訴訟救助之原因，均係基於
    上述繼承糾紛（即相對人有無繼承權、分割遺產請求權）。
    相對人在原法院上述假扣押事件既有資力繳納高達58萬元之
    費用，而於訴訟進行中又不能釋明其經濟狀況確有何重大之
    變遷，依上述最高法院之見解，自不得遽為聲請訴訟救助。
    再查：相對人所有之坐落台北市○○區○○段一小段0609地
    號土地，該土地總面積1754平方公尺，相對人之應有部分為
    10000分之92，其應有部分面積為16.1368平方公尺，每平方
    公尺之公告現值為148000元，其應有部分土地之公告現值即
    高達238萬8246元（148000元×16.1368=238萬8246元），土
    地又坐落於繁華之台北市信義區，其市價當更遠高於238萬
    8246元公告現值；又相對人所有位於上述土地上之房屋即01
    617建號門牌號碼台北市○○街三六四巷三二號第四樓，面
    積為57.6平方公尺，依稅務電子閘門財產調件明細表所載之
    價值為100200元，此亦有調閱之100年重家訴字第9號案卷內
    土地登記謄本及建物謄本（影印附入本件卷內），以及本件
    原法院卷第11頁所附之稅務電子閘門財產調件明細表足憑。
    另相對人於98年間，曾向金融機關融資買賣多筆股票，有相
    對人所提富邦綜合證券股份有限公司合併買賣報告書及交割
    憑單可考（原法院卷第32至36頁），98年間，亦曾買賣多筆
    股票，有財政部台灣省中區國稅局財產歸屬資料清單可據（
    見同卷第26、27頁）。綜上所述，相對人就雙方爭執之繼承
    法律關係，在保全程序既曾繳納高達58萬元之假扣押擔保金
    ，於本案爭執之繼承權是否存在及分割遺產訴訟程序進行中
    復不能釋明其經濟狀況確有何重大之變遷；又其名下之上述
    房地價值不菲，又曾買賣多筆股票，更融資買賣股票，顯非
    無籌措本件系爭事件僅數萬元訴訟費用之能力，依上說明，
    其聲請訴訟救助，即與法定要件不合，原法院裁定准予訴訟
    救助，容有未合，抗告意旨指摘原裁定失當，求予廢棄，非
    無理由，應由本院將原裁定廢棄，改為如主文第二項所示之
    裁定。
六、據上論結，本件抗告為有理由，依民事訴訟法第492條、第
    495條之1第1項、第78條、第95條，裁定如主文。
中    華    民    國   100    年    6     月    29    日
                民事第二庭    審判長法  官  邱森樟
                                    法  官  翁芳靜
                                    法  官  謝說容
以上正本係照原本作成。
再為抗告應以適用法規顯有錯誤為理由。
如提起再抗告者應於裁定送達後10日內向本院提出抗告理由狀（
須按照他造人數附具繕本）並繳納抗告裁判費新臺幣1,000元，
同時委任律師或具有律師資格之關係人為代理人。
                                    書記官  黃薰慧
中    華    民    國   100    年    6     月    29    日
                                                      Ｓ